Inventaris van het archief van D.P. Spierenburg, 1909-2001
Nationaal Archief, Den Haag
Collectie 010 D.P. Spierenburg
Spierenburg, D.P.
1909-2001
C27026
1.60 meter; 82 inventarisnummers.
Normale geschreven, getypte en gestencilde documenten, soms in fotokopie. Inventarisnummer 7 bevat foto's, inventarisnummer 69 bevat een diskette.
Nationaal Archief, Den Haag
Spierenburg, Dr. D.P.
Dirk Pieter Spierenburg was tijdens de gehele wederopbouwperiode na de oorlog Directeur-Generaal Buitenlandse Economische Betrekkingen en speelde een vooraanstaande rol bij de onderhandelingen over het Marshallplan en de Europese economische samenwerking die daarmee werd nagestreefd. Van 1952 tot 1962 was hij lid van de Hoge Autoriteit van de Europese Gemeenschap voor Kolen en Staal. Daarna was hij permanent vertegenwoordiger van Nederland bij de Europese Economische Gemeenschap en de Noord-Atlantische Verdragsorganisatie. Met een aantal belangrijke rapporten over economische integratie stond hij in de jaren '70 aan de wieg van een proces dat tot de invoering van de Euro zou leiden. In de jaren '80 en '90 werkte hij mee aan de geschiedschrijving van de beginjaren van de Europese integratie, de EGKS en de buitenlandse economische betrekkingen van Nederland van 1945 tot 1952.
Archiefvorming
Geschiedenis van de archiefvormer
Dirk Pieter (Dick) Spierenburg werd op 4 februari 1909 in Rotterdam geboren. Na een driejarige werkzaamheid bij de Handelsvereniging "Amsterdam" begon hij in 1934 zijn loopbaan als ambtenaar bij het ministerie van Economische Zaken, waar hij zich ontwikkelde tot een bekwaam diplomatiek onderhandelaar. In 1936 bewerkstelligde hij dat Nederland handelsakkoorden met de Balkan sloot. Tijdens de Tweede Wereldoorlog kreeg hij de leiding over Rijksbureau voor de metalenverwerkende industrie; na de bevrijding werd hij president-directeur Rijksbureau voor Metalen.
In dat jaar benoemde het kabinet-Schermerhorn hem tot directeur van het Directoraat-Generaal Buitenlandse Economische Betrekkingen (BEB), dat uiteindelijk onder het Ministerie van Economische Zaken kwam te vallen. De topambtenaren van BEB bewerkstelligden onder de moeilijke naoorlogse omstandigheden waarin ons land verkeerde een herstel van de handelsbetrekkingen met het buitenland. Dit was aanvankelijk een moeizaam spel met in- en uitvoerconsenten, deviezenafspraken en kredietonderhandelingen om voor Nederland de broodnodige voorzieningen voor de wederopbouw te bewerkstelligen. Spierenburg zelf, verbleef van 1948 tot 1949 in Parijs als waarnemend regeringscommissaris voor het Europees Herstel Programma, hetgeen inhield dat hij voor de Nederlandse regering (opnieuw: onder leiding van H.M. Hirschfeld) onderhandelingen voerde over totstandkoming en uitvoering van het Marshallplan. Randvoorwaarde voor dit plan was een Amerikaans voorstel tot Europese samenwerking, dat door Hirschfeld werd ondersteund. Van 1948 tot 1949 was hij in Parijs ook hoofd van de Permanente Missie ofwel: gevolmachtigd minister bij de Organisatie voor Europese Economische Samenwerking (O.E.E.S). In 1949 keerde hij terug naar Nederland om zijn directoraat-generaal BEB weer voort te zetten; in die functie bleef hij de schakel tussen de OEES - waarvan hij ambtelijk voorzitter was - en de daarin opgerichte Europese Betalingsunie, die de handelspolitiek zoveel overzichtelijker maakte. Ook was hij betrokken bij de totstandkoming van de Benelux.
Toen het OEES-samenwerkingsverband stagneerde, koos hij voor onderhandelingen met Frankrijk en Duitsland in het kader van het Plan Schuman, dat leidde tot de oprichting van een samenwerkingsverband van landen op het Europese vasteland in de Europese Gemeenschap voor Kolen en Staal. Hierin had hij vanaf 1952 tot 1962 als Nederlands vertegenwoordiger zitting in de Hoge Autoriteit. Van dit orgaan was hij vanaf 1958 vice-voorzitter. In 1962 trad hij weer terug in Nederlandse dienst om op te treden als Permanent Vertegenwoordiger bij de Europese Economische Gemeenschap (EEG) en Euratom. In 1971 werd hij als Permanent Vertegenwoordiger bij de Noord-Atlantische Verdragsorganisatie (NAVO), welke functie hij in 1974 wegens het bereiken van zijn pensioengerechtigde leeftijd neerlegde.
Gezien zijn positie in internationale lichamen bleef hij na zijn pensionering als "honorair adviseur" bij verschillende ministeries (Buitenlandse Zaken, Defensie, Landbouw) zijn werkzaamheden voortzetten. Hij adviseerde op het gebied van internationale veiligheid, samenwerking met de NAVO en natuurlijk op het gebied van Europese integratie, vooral op basis van economische vrijhandel.
Zijn belangrijkste initiatief is dat van de Commissie Spierenburg, een regeringscommissie die het concept voor een Europese Unie moest uitwerken. In 1972 was hij aanwezig bij de Europese Top in Parijs, waar het samengaan met Engeland en de Europese Vrijhandelszone leidde tot moeizame onderhandelingen over het vervolg. Daar maakte hij zich sterk voor een samenwerkingsverband op monetair gebied en een uitgroei naar een Europese Monetaire Unie. Dit zou de grondslag kunnen vormen voor verdergaande multilaterale samenwerkingsverbanden. Het rapport-Spierenburg kwam in 1975 gereed en kreeg een vervolg in een opdracht van de Europese Commissie om zijn denkbeelden op Europees niveau verder uit te werken. In 1979 kwam de Europese Monetaire Samenwerking tot stand; in 1992 liep deze samenwerking uit op het in het Verdrag van Maastricht genomen besluit tot instelling van een Europese eenheidsmunt. Verder leidde het rapport tot ingrijpende hervormingen in de organisatie van de Europese Commissie.
In 1981 trad hij op als regeringscommissaris voor de aardgasprijzen, die met succes met de andere Europese landen onderhandelde over een eenheidsprijs van het door Nederland te leveren aardgas.
Zijn fenomenaal geheugen was legendarisch onder de diplomaten die hem kenden, en dit gebruikte hij nu als kennisbron bij zijn talrijke lezingen en referaten bedoeld ter bevordering van de Europese integratie of de Atlantische gedachte. Uiteindelijk werd hij nauw betrokken bij verschillende historische projecten: In samenwerking met Raymond Poidevin, hoogleraar geschiedenis aan de universiteit van Straatsburg, schreef hij een geschiedenis van de Europese wederopbouw na de Tweede Wereldoorlog (1986), gevolgd door de meer bekend geworden geschiedenis van de EGKS (1993, Engelse versie in 1994). Ook verleende hij zijn medewerking aan de totstandkoming van H.A. Salzmanns' monografie over zijn beleid in BEB (1999). Zie hiervoor de literatuuropgave.
Geschiedenis van het archiefbeheer
In 1977 werd Spierenburg door de Rijksarchivaris van de Tweede Afdeling aangeschreven met het verzoek om de overdracht van zijn archief aan een openbare archiefbewaarplaats in overweging te nemen. Dat was veel te vroeg; de 68-jarige Spierenburg had nog een actief leven van meer dan twintig jaar vóór zich, waarbij de diplomatie meer en meer plaats zou maken voor geschiedschrijving.
Zijn werk als historicus heeft zijn archiefvorming sterk beïnvloed. Niet alleen vinden we uitvoerige correspondentie met het historisch veld, ook had hij toegang tot de archieven van de bureaus waar hij vroeger werkzaam was geweest. Hiervan zijn de resultaten in de vorm van fotokopieën terug te vinden.
Het archief is, na zijn overlijden in 2001, in 2002 overgebracht naar het Nationaal Archief.
De rechtstitel is (nog) onbekend
De verwerving van het archief
Het archief is door schenking verworven.
Inhoud en structuur van het archief
18.03; 2.21
Inhoud
Wie de toegang van dit archief leest, ziet tweemaal het leven van Spierenburg de revue passeren. Eenmaal met een opgave van de originele archivalia die hij tijdens zijn leven en zijn ambtelijke werkzaamheden met zijn nevenactiviteiten heeft gevormd, en vervolgens met een opgave van het historisch bronnenmateriaal dat hij daarover heeft verzameld voor zijn geschiedkundige activiteiten en zijn bijstand aan het historisch onderzoek, met de daarbij horende publicaties. Hierbij zijn naast proeven van de reeds aangehaalde werken verschillende ongepubliceerde manuscripten aangetroffen.
Aanwijzingen voor de gebruiker
Openbaarheidsbeperkingen
Volledig openbaar.
Materiële beperkingen
Het archief is in goede materiële staat, zodat er geen beperkingen zijn in het gebruik.
Aanvraaginstructie
Openbare archiefstukken kunnen online worden aangevraagd en gereserveerd. U kunt dit ook via de terminals in de studiezaal van het Nationaal Archief doen. Om te kunnen reserveren dient u de volgende stappen te volgen:
U maakt een profiel aan op www.gahetna.nl, en logt vervolgens in
Via de archiefinventaris (alleen de beschrijvingen met rode nummers) selecteert u het gewenste archiefstuk door op de knop 'Reserveren' te klikken
In het volgende scherm geeft u aan op welke dag u het archiefstuk wilt inzien
Indien u zich bevindt in de studiezaal en een tafelnummer heeft ontvangen kunt u dit nummer vermelden. Als u geen tafelnummer heeft kunt u tafelnummer 777 laten staan
Vervolgens bevestigt u uw reservering door deze te versturen.
Verwant materiaal
Beschikbaarheid van kopieën
Afgescheiden archiefmateriaal
Stukken van Spierenburg betreffende "staal" bevinden zich nog bij de familie.
Verwante archieven
Archief van het Directoraat-Generaal voor de Buitenlandse Economische Betrekkingen 1944-1965, toegangnummer 2.06.010.
Archief van het Directoraat-Generaal voor de Buitenlandse Economische Betrekkingen (internationale documenten 1945-1969), toegangnummer 2.06.079.
Publicaties
Literatuur
R. Poidevin, D. Spierenburg e.a., Histoire des débuts de la construction européenne, Brussel, 1986
Salzmann, W.H.. Herstel, wederopbouw en Europese samenwerking. D.P. Spierenburg en de buitenlandse economische betrekkingen van Nederland 1945-1952. 's-Gravenhage, 1999
Spierenburg, D.P., R. Poidevin, The History of the High Authority of the European Coal and Steel Community. Supranationality in Operation. Londen, 1994
Beschrijving van de series en archiefbestanddelen
- Algemeen
  - Briefwisseling., 1976-1983; 1
    Met:
    W. Behr, 28 maart 1979
    B. Biesheuvel, 3 februari 1979
    Graaf Boël, 12 oktober 1979
    G.J.M. Braks, 9 september 1981
    J.H. Bruggeman, 21 januari 1981.
    Th.A. Collins, 5, 23 oktober 1982
    P. van Doorne, 9 juli 1979
    C. Dumont, 17 juni 1981
    H. von der Groeben, 1981, 1982
    W. Hallstein, 24 februari 1976
    Jan, groothertog van Luxemburg, z.j.
    R. Jenkins, 27 juli 1988
    M. Kohnstamm, 14 juli 1977
    H.J.E. van der Kop, 9 december 1980
    J.H. Loudon, 1979, 1980 (3)
    A.IJ.A. Looijen, 9 augustus 1979
    D.R. Mayer, 15 juni 1983
    S. Nutall, 19 november 1979
    H.L.M. van Oorschot, 10 december 1980
    J.J.M. Penders, 26 november 1981
    D. Rumsfeld, 12 juli 1982
    W.K.N Schmelzer, 21 december 1979
    Smulders, 2 juni 1980
    R. Terlongen, 29 januari 1980
    n.n., april, september 1979
  - Briefwisseling., 1990-1997; 2
    Cl. Barbey, 1992;1994
    C.D. Barkman, 13 juni 1991
    A.P.T. Bendien, 23 mei 1990
    H.C. Blauwkuip, maart 1991
    L.C. Boochever, 26 februari 1991
    Mulder, z.j.
    E.R. Powell-Ladrat, 28 oktober 1997
    R.P. Simons Cohen, 1994, 1997
    erven J.B.C.I.J.M.G., graaf van Snoy et d'Oppuers, mei 1991
  - Blocnotes, houdende aantekeningen over diverse onderwerpen, en kladconcepten van referaten, brieven, rekeningen en nota's voor particuliere zaken of voor zijn openbaar optreden., ca. 1990-1995; 3
- Persoonlijk leven
  - Stukken betreffende de viering van zijn tachtigste verjaardag., 1989; 4
  - Ingekomen rekeningen van de veiling Christie's te Amsterdam over de verkoop van zijn schilderijen en antieke voorwerpen., 1990; 5
  - Ingekomen brieven van bedrijven en overheidsinstellingen met betrekking tot zijn huishouden, zijn recreatie en zijn verzekering en de verpleging van zijn huisgenoten., 1981, 1990-1993; 6
  - Stukken betreffende zijn kinderen., 1976-1993; 7
- Directeur-generaal Buitenlandse Economische Betrekkingen
  - Ingekomen nota bij Spierenburg van P.A. Blaisse over ontwikkelingen op het gebied van Europese samenwerking, met als bijlagen daarbij gevoegde nota's over diverse Europese lichamen., 30 juli 1951; 8
- Lid van de Hoge Autoriteit van de Europese Gemeenschap voor Kolen en Staal (EGKS)
  - Verzameling persfoto's van het optreden van de Hoge Autoriteit, met krantenknipsels., 1952-1962; 9
    Bevat o.m. een foto van hem met Adenauer en een tekening van E. Doeve.
  - Redevoeringen, uitgesproken als lid van de Hoge Autoriteit van de Europese Gemeenschap voor Kolen en Staal., 1953-1961; 10-12
    - 1953-1957, 10
    - 1958-1959, met persberichten over zijn optreden op 1 december.1958, 11
    - 1960-1962, met persberichten over zijn redevoering voor de Beweging van Europese Federalisten in 1961, 12
  - Exemplaar van een nota van H.M. Hirschfeld, ex-regeringscommissaris van het Buitenland over Duitsland en voor het Europees Herstelplan in het kader van de Marshallhulp, over "de geallieerde en de Nederlandse politiek ten aanzien van West-Duitsland"., ca. 1954; 13
  - Diverse stukken., 1955, 1959; 14
  - Stukken betreffende zijn afscheid als vice-voorzitter van de Hoge Autoriteit., 1962; 15
- Permanente vertegenwoordiger van Nederland bij de Europese Economische Gemeenschap
  - Persoonlijke telegram- en telexwisseling met zijn relaties, houdende gelukwensen of betuiging van medeleven., 1963-1971; 16
  - Nota's van Spierenburg naar aanleiding van een mogelijke toetreding van Groot-Brittannië tot de Europese Economische Gemeenschap., 1967; 17
  - Afschriften van verklaringen van Spierenburg en anderen naar aanleiding van zijn afscheid als Permanent Vertegenwoordiger bij de EEG., December 1970; 18
- Permanente vertegenwoordiger van Nederland bij de Noord-Atlantische Verdragsorganisatie (NAVO) en adviseur inzake veiligheidsaangelegenheden
  Spierenburg bereikte in 1974 de pensioengerechtigde leeftijd en trok zich daarom als ambassadeur terug. Het ministerie van Buitenlandse Zaken benoemde hem echter tot honorair adviseur, zodat hij het ministerie van Defensie en het kabinet nog van advies kon dienen. In dit hoofdstuk worden de stukken opgenomen die betrekking hebben op het Nederlandse defensie- en veiligheidsbeleid.
  - Correspondentie met het ministerie van Buitenlandse Zaken over zijn benoeming en ontslag als permanent vertegenwoordiger en als honorair adviseur, en enkele andere stukken., 1971-1979; 19
  - Tekst van een redevoering van Spierenburg als permanent vertegenwoordiger voor de NAVO-top, met nota aan n.n. over de strijdkrachten van het NAVO-bondgenootschap naast die van het Warschaupact., 1973; 20
  - Correspondentie als honorair adviseur van het Ministerie van Buitenlandse Zaken met het Nederlandse ministerie van Defensie over de Defensienota en over de aanschaf van vervangers van de Starfighter., 1974-1975; 21
  - Teksten van redevoeringen van Spierenburg, voormalig Nederlands ambassadeur bij de Noord-Atlantische Verdragsorganisatie, over het NAVO-beleid, met correspondentie., 1973-1983; 22
  - Teksten van redevoeringen ter verdediging van kernwapens, met correspondentie., 1983; 23
- Voorzitter van een Europese adviescommissie inzake een Europese Unie
  - Stukken betreffende zijn adviezen ten aanzien van de ontwikkeling van een economisch-monetaire unie en een europees monetair stelsel., 1970-1993; 24-27
    - Teksten van redevoeringen, uitgesproken tijdens onderhandelingen van de Europese Top van Parijs in 1972, in het bijzonder voor de totstandkoming van een Europese monetaire unie, en enkele andere stukken. 1970-1972, 24
    - Ingekomen documenten over het ontstaan van het Europees Monetair Stelsel (EMS). 1975-1978, 25
    - Ingekomen stukken van diverse ministeries over de economische gevolgen van de invoer van het EMS. 1979, 26
    - Stukken betreffende de nadere uitwerking van de monetaire unie tot het voorstel tot invoering van de Euro. 1979-1993, 27
  - Stukken betreffende adviezen van de commissie-Spierenburg over hervormingen van de Europese Economische Gemeenschap naar een Europese Unie., 1974-1981; 28-29
    - Stukken betreffende de opstelling van het eerste rapport. 1974-1975, 28
    - Stukken betreffende nadere onderzoekingen en ontwikkelingen binnen het ambtelijk apparaat van de Europese Economische Gemeenschap. 1976-1978, 29
  - Exemplaren van de eindrapporten., 1975, mei 1979; 30
  - Ingekomen stukken over beraadslagingen en voorgestelde alternatieven voor de rapporten Spierenburg ("De Europese samenwerking in de jaren '80")., 1979-1981; 31
  - Teksten van redevoeringen over de Europese integratie, met interviews en krantenknipsels., 1974-1992; 32
  - Verzameling ingekomen nota's over voorstellen tot uitbreiding van de Europese Economische Gemeenschap met nieuwe landen., 1977, 1984; 33
  - Teksten van redevoeringen, gehouden tijdens een tournee als eregast door de Verenigde Staten., 1980; 34
  - Redevoeringen van en interview met Spierenburg in het kader van een herdenkingsjaar van Jean Monnet, met stukken betreffende de plaatsing van een borstbeeld van Jean Monnet in het Vredespaleis., 1980; 35
- Overige activiteiten
  - Ingekomen uitnodigingen voor studieconferenties., 1977-1990; 36
  - Briefwisseling met het Bureau Personeelsvoorziening van het Ministerie van Buitenlandse Zaken over een verzoek om inlichtingen naar een sollicitant voor de functie beleidsmedewerker., Mei 1980; 37
  - Stukken betreffende onderhandelingen van Spierenburg als Regeringscommissaris voor de aardgasprijzen met buitenlandse vertegenwoordigers., 1980-1982; 38
  - Ingekomen brieven van universitaire instellingen en opleidingsinstituten naar aanleiding van zijn bemiddeling of ondersteuning., 1980-1986; 39
  - Stukken betreffende zijn adviezen als vertegenwoordiger in het internationale netwerk van de United World Colleges over een leidraad inzake de toelating van leerlingen., 1982-1985; 40
  - Ingekomen manuscripten van H.J.M. Brouwer en krantenknipsels van A.B. van Niekerk over de staatsschulden van Latijns-Amerikaanse Staten en andere economisch-politieke problemen in de westerse wereld., 1983-1986; 41
  - Stukken betreffende de verlening van de Josef Bechprijs aan Spierenburg wegens zijn bijdragen aan de Europese eenwording., 1984; 42
  - Ingekomen advies van de Adviesraad Vrede en veiligheid over het veiligheidsbeleid van de EU., 1996; 43
  - Correspondentie over een door Spierenburg te ondertekenen proces-verbaal inzake zijn rol bij de totstandkoming van de aardgasprijzen voor de Nederlandse Aardolie Maatschappij (NAM) ten behoeve van een arbitragegeschil van de NAM met buitenlandse gasondernemingen., Oktober 1997; 44
- Geschiedschrijving
  Deze dossiers zijn geordend in de volgorde waarin zich de geschiedenis van de Nederlandse economische betrekkingen met het buitenland en de Europese eenwording hebben afgespeeld.
  - Algemeen
    - Verzameling artikelen over het ontstaan van het plan Schuman, met aantekeningen van Spierenburg., 1956-1981; 45
    - Ingekomen brieven van hoogleraren aan Nederlandse universiteiten naar aanleiding van studieprojecten over de geschiedenis van de Europese integratie., 1977-1978; 46
    - EUI colloquium papers, uitgegeven door het European University Institute te Florence, houdende door de Radio Fiesolana uitgezonden referaten over het ontstaan van de Europese samenwerkingsverbanden tot 1955 en de rol van Nederland daarbij, 13 - 14 februari 1986 (nrs. 1-6)., 47
    - Ingekomen brieven van historici en organisatoren van conferenties of historische herdenkingen., 1989-1996; 48
    - Ingekomen artikelen van derden over de geschiedenis van de Europese integratie, en correspondentie naar aanleiding van verzoeken om commentaar., 1989-1997; 49
      W. Asbeek Brusse, 'Het Stikker-plan'; Leo Breman; Chr.P. de Dreu-Smit, 'L'opinion néerlandaise sur la politique du général de Gaule pendant la période 1958-1969; A. Kersten, 'A Welcome Surprise? The Netherlands and the Schuman Plan Negotiations'; G.L.G. de Milly; T.E.Mommens, 'Belgische en Nederlandse visies op het landbouwprobleem en de vorming van de Benelux in de jaren vijftig'; A. Szasz, bijdrage aan het Clingendael colloquium 'herijking Nederlands buitenlands beleid.', 'De kansen op Europese eenwording na Maastricht'; G. Trausch, over Spierenburgs candidatuur voor de Hoge Autoriteit van de EGKS; S.F. Wellenstein bij een symposium wegens de dertigjarige verjaring van het Nederlands-Luxemburgs verdrag inzake samenwerking op het gebied van diplomatieke vertegenwoordiging; n.n.
    - Ingekomen memorandum van de Wetenschappelijke Raad voor het Regeringsbeleid, houdende de eindredactie van een interview met Spierenburg over zijn rol bij de Europese integratie, met tekst van een interview door studenten van de Rijksuniversiteit van Groningen., 1992, 2000; 50
  - Economisch beleid vóór, tijdens en na de Tweede Wereldoorlog
    - Ingekomen doctoraalscriptie van R. Boot, Tussen de duivel en de diepe zee, Hans Max Hirschfeld en de Sonderkonto-onderhandelingen met Duitsland, 1932-1934., 1997; 51
    - Ingekomen brief van J.Th.H.M. Houwink ten Cate ter begeleiding van een onderzoeksplan over de Nederlandse industrie tijdens de Tweede Wereldoorlog., 1985; 52
    - Fotokopie van een manuscript van de geschiedenis van het Rijksbureau voor Metaalverwerkende Industrie tijdens de Tweede Wereldoorlog, Z.j.; 53
      Spierenburg was directeur van dit rijksbureau.
    - R.J. de Bruin "Duitsland, de bron van onze welvaart, Max Hirschfeld en [...] zijn invloed op de formulering in januari 1947 van de grondslagen van de Nederlandse politiek ten aanzien van Duitsland"., Augustus 1998; 54
    - Stukken betreffende de monografie van de historicus H.A. Salzmann: over Spierenburg en de buitenlandse economische betrekkingen van Nederland 1945-1952 Dit project, lopend van 1997-1999 overlapt beleidsaangelegenheden van de periode 1945-1952 toen Spierenburg Directeur-Generaal BEB was. Het betreft een werkstuk waarvan de tekst volledig ter accordering aan Spierenburg werd voorgelegd. Van zijn kant bemiddelde Spierenburg bij het archiefonderzoek en leverde hij zelf archivalia aan., 55-66
      - Stukken betreffende het overleg van Salzmann met de universiteit van Utrecht en Spierenburg over de opzet van zijn werk en de financiering van zijn onderzoek. 1996-1997, 55
      - Ontwerpen van het eerste hoofdstuk 'Het herstel van de betrekkingen. 1944-1947'. In ringbanden. 1996-1998, 56
      - Ontwerpen van het tweede en derde hoofdstuk. Losse stukken. 1997-1998, 57
      - Ontwerpen van het tweede en derde hoofdstuk. In ringbanden. 1997-1998, 58
      - Ontwerpen van hoofdstuk IV, 'Afronding der bilaterale betrekkingen'. Losse stukken. 1998, 59
      - Ontwerpen van hoofdstuk V, 'De moeizame weg naar Europese samenwerking', Losse stukken. 1998, 60
      - Ontwerpen van hoofdstuk VI, 'Epiloog", de Inleiding en de Conclusies. Losse stukken. 1998, 61
      - Correspondentie met o.m. Salsmann en oud-minister J.H. van den Brink. 1998-1999, 62
      - Fotokopieën van bronnenmateriaal over Benelux- en Europese onderhandelingen. 1947, 1949. Z.j., 63
      - Fotokopieën van bronnenmateriaal over Europese onderhandelingen (Schumanplan en EGKS). 1950. Z.j., 64
      - Ontwerpen van het volledige manuscript. In ringbanden. Januari 1999, 65
      - Manuscript van een door Spierenburg geaccordeerde voorlopige eindredactie. Februari 1999, 66
    - Ingekomen doctoraalscriptie van Jef Schram, Nederland en het Marshallplan, het Nederlandse beleid bij de totstandkoming van de O.E.E.S. en het Europees Herstelprogram., 1984; 67
    - Manuscript van J.M.M.J. Clerx, "Economische expansie door liberalisatie", bestemd voor: P.F. Maas (ed.), "Het kabinet-Drees-Van Schaik. Liberalisatie en sociale ordening. 1948-1951",.in de serie M.D. Bogaarts, Parlementaire Geschiedenis van Nederland na 1945., ca. 1990; 68
    - Diskette, houdende aantekeningen van Spierenburg over de O.E.E.S. In WordPerfect 5.1., Z.j.; 69
  - Europese Gemeenschap van Kolen en Staal (EGKS)